【裁判字號】    97,訴,4188
【裁判日期】    971204
【裁判案由】    毒品危害防制條例
【裁判全文】
臺灣板橋地方法院刑事判決              97年度訴字第4188號
公  訴  人  臺灣板橋地方法院檢察署檢察官
被      告  甲○○
上列被告因違反毒品危害防制條例案件，經檢察官聲請簡易判決
處刑（97年度偵續一字第10號），本院認為不應適用簡易判決處
刑，改依通常程序判決如下：
    主  文
甲○○轉讓第二級毒品，處有期徒刑捌月，減為有期徒刑肆月，
如易科罰金，以新臺幣壹仟元折算壹日。轉讓第二級毒品所得新
臺幣壹仟元沒收之，如全部或一部不能沒收時，以其財產抵償之
。
其餘被訴部分無罪。
    事  實
一、甲○○明知甲基安非他命係毒品危害防制條例第2 條第2 項
    第2 款所定之第二級毒品，不得持有或轉讓，竟基於轉讓第
    二級毒品甲基安非他命之犯意，於民國96年2 月中旬（近農
    曆春節）之某日，以其使用之0000000000號行動電話，接獲
    胡成淼所使用之0000000000行動電話後，委由不詳姓名之年
    輕男子，送交1 小包甲基安非他命至桃園縣光啟中學，並經
    胡成淼當場交付新臺幣（下同）1,000 元，而以原價有償轉
    讓甲基安非他命予胡成淼。嗣於96年2 月28日上午9 時許，
    在臺北縣新莊市○○路○段58號1 樓「網羅天下網咖」店內
    ，經警方監聽後，循線為警查獲。
二、案經臺北市政府警察局松山分局報告臺灣板橋地方法院檢察
    署檢察官偵查起訴。
    理  由
壹、有罪部分：
一、按被告以外之人於審判外之言詞或書面陳述，除法律有規定
    者外，不得作為證據；又被告以外之人於審判外之陳述，雖
    不符前四條之規定，而經當事人於審判程序同意作為證據，
    法院審酌該言詞陳述或書面陳述作成時之情況，認為適當者
    ，亦得為證據。刑事訴訟法第159 條第1 項、第159 條之5
    第1 項分別定有明文。本件下列調查之證據被告均未爭執，
    且迄本院言詞辯論終結前，復未就上開證據之證據能力聲明
    異議，本院審酌上開證據並非違法取得，亦無證明力明顯過
    低之情形，依上揭說明，均有證據能力，合先敘明。
二、訊據被告甲○○對於前揭犯罪事實，於本院審理中坦承不諱
    ，並經證人胡成淼、趙俊明分別於檢察官訊問時證述屬實（
    詳見臺灣板橋地方法院檢察署96年度偵續一字卷第10號第23
    頁至第25頁、臺灣板橋地方法院檢察署96年度偵續字第314
    號卷第68頁），且有胡成淼所使用行動電話與被告使用之行
    動電話之通話譯文1 份在卷可稽（詳見臺灣板橋地方法院檢
    察署96年度偵字第8707號卷第15頁至第16頁）。又被告本身
    確有施用甲基安非他命之情形，亦有臺灣尖端先進生技醫藥
    股份有限公司之濫用藥物檢驗報告1 紙在卷足憑（見96年度
    偵字第8707號卷第7 頁）。綜上，則被告前開自白核與事實
    相符，應堪採信，本件事證明確，被告犯行堪以認定。
三、按為防制毒品危害，維護國民身心健康，毒品危害防制條例
    業於87年5 月20日修正公布，自同年月22日起施行，除影響
    神經物質與其製品外，並將藥事法、管制藥品管理條例之麻
    醉藥品中，具有成癮性、濫用性及對社會危害性者，依其成
    癮性、濫用性及對社會危害性分為四級，其中甲基安非他命
    即經公告列管為第二級毒品。則於毒品危害防制條例公布施
    行後，關於甲基安非他命之製造、運輸、販賣、意圖販賣而
    持有、非法使人施用、引誘他人施用、轉讓、持有、施用，
    均應適用毒品危害防制條例之規定，始與法規範目的相符。
    至其立法目的在於確保主管機關對於藥物、藥商、藥局等藥
    事行政管理之藥事法，於毒品危害防制條例制定後縱經修正
    ，於法務部會同行政院衛生署共組之審議委員會報由行政院
    公告調整毒品分級、品項前，其修正均不致變更甲基安非他
    命以第二級毒品列管之屬性，立法者顯無藉藥事法之修正，
    排除以毒品危害防制條例規範此項化學物品之轉讓、持有、
    施用等行為之目的。是核被告所為，係犯毒品危害防制條例
    第8 條第2 項轉讓第二級毒品罪。起訴書認被告轉讓甲基安
    非他命犯行尚涉犯藥事法第83條第1 項之罪而有法規競合關
    係，並從藥事法處斷，尚有所誤，應予敘明。被告轉讓前持
    有毒品甲基安非他命之低度行為，應為轉讓之高度行為所吸
    收，不另論罪。又被告轉讓毒品數量不明，應從其有利之認
    定，認未達毒品危害防制條例第8 條第6 項之加重規定。爰
    審酌被告明知毒品對於人體健康之戕害，竟將毒品轉讓供胡
    成淼施用，不僅危害他人健康，並造成社會秩序之潛在危險
    性，兼衡其素行、轉讓毒品之次數，及犯罪之動機、目的、
    手段、智識程度及犯後坦承犯行之態度等一切情狀，量處如
    主文所示之刑。又被告本件犯罪時間乃在96年4 月24日以前
    ，合於中華民國九十六年罪犯減刑條例所定之減刑條件，爰
    依該條例第2 條第1 項第3 款規定，將其宣告刑減其刑期二
    分之一如主文所示，並諭知易科罰金之折算標準。
四、又被告以1000元價格，原價有償轉讓甲基安非他命與胡成淼
    既遂犯行，其所得1,000 元乃其因本件犯罪所得之財物，應
    依毒品危害防制條例第19條第1 項規定沒收之，如全部或一
    部不能沒收時，以其財產抵償之，併此敘明。
貳、無罪部分
一、公訴意旨略以：被告甲○○與不詳姓名年籍之人，自95年間
    某日起至96年1 月20日之期間內，在臺北縣、市、桃園縣等
    地區之不詳處所，以各自出資一半之合資共買方式，由甲○
    ○或合資共買人，撥打電話聯絡不詳姓名年籍之販賣毒品人
    ，再由甲○○與合資共買人共同前往約定地點，購買第二級
    毒品甲基安非他命。購得後，各自取走各半甲基安非他命後
    即各自離開，以此方式轉讓甲基安非他命予合資共買人施用
    多次。因認被告此部分亦涉犯轉讓甲基安非他命罪嫌。
二、按犯罪事實應依證據認定之，無證據不得認定犯罪事實；又
    不能證明被告犯罪者，即應諭知無罪之判決，刑事訴訟法第
    154 條第2 項、第301 條第1 項分別定有明文。次按認定不
    利於被告之事實，須依積極證據，苟積極證據不足為不利於
    被告事實之認定時，即應為有利於被告之認定，更不必有何
    有利之證據。又認定犯罪事實所憑之證據，雖不以直接證據
    為限，間接證據亦包括在內，然而無論直接或間接證據，其
    為訴訟上之證明，須達於通常一般人均不致有所懷疑，而得
    確信其為真實之程度，始得據為有罪之認定，最高法院30年
    上字第816 號及76年臺上字第4986號判例意旨可資參照。經
    核公訴意旨認被告甲○○涉犯上開轉讓甲基安非他命罪嫌，
    無非係以被告甲○○於警詢與偵查中之供述及被告使用之行
    動電話與合資購買人行動電話之通話譯文為據。
三、訊據被告甲○○堅決否認有上開轉讓甲基安非他命之犯行，
    辯稱：伊僅是合資購買毒品等語。經查：
（一）公訴意旨所指被告甲○○分別於95年間某日起至96年1 月
      20日間，以合資購買之方式，由甲○○聯絡或合資共買人
      ，撥打電話聯絡不詳姓名年籍之販賣毒品人，再由甲○○
      與合資共買人共同前往約定地點，購買第二級毒品甲基安
      非他命。購得後，各自取走各半甲基安非他命之事實，固
      有被告甲○○於警詢、偵查中及本院審理中之供述及被告
      與不詳合資購買人行動電話之通話譯文為據。然公訴意旨
      並未能明確指出被告甲○○轉讓甲基安非他命之對象為何
      人？則轉讓毒品之對象是否確實存在已有所疑義。且轉讓
      之時間、地點及數量亦不明確。能否遽認此部分行為屬實
      ，已非無疑。
（二）再者，所謂轉讓毒品之行為，係指行為人無營利之意圖，
      而將毒品交付他人並移轉所有權之行為。而所謂合資購買
      ，應係在未取得毒品前即取得二人合購之資金或約定各出
      資一定比例之資金後，再去購買毒品。換言之，合資購買
      人對於合資購買之毒品，本即具有一定比例之所有權，其
      取得所購買之毒品部分，顯與轉讓毒品行為之轉讓人原取
      得所有毒品之所有權後，再將所有權移轉予他人之情形有
      異。故而合資購買毒品顯然與轉讓毒品之行為有別。而
      本件公訴意旨既認被告甲○○係與不詳之人合資購買甲基
      安非他命，並且係由甲○○聯絡或合資共買人，撥打電話
      聯絡不詳姓名年籍之販賣毒品人，再由甲○○與合資共買
      人共同前往約定地點，購買第二級毒品甲基安非他命，購
      得後，各自取走各半甲基安非他命等情。則依上說明，被
      告並非先取得毒品之所有權後，再以轉讓毒品之犯意，將
      毒品交付並移轉所有權給他人，是被告所為，亦與轉讓毒
      品之構成要件不符。
四、綜上，公訴意旨所舉上開證據，尚難認被告此部分涉有轉讓
    甲基安非他命犯行，揆諸首開說明，自應為無罪之諭知。
據上論斷，應依刑事訴訟法第452 條、第299 條第1 項前段、第
301 條第1 項，毒品危害防制條例第8 條第2 項、第19條第1 項
，刑法第11條前段、第41條第1 項前段，中華民國96年罪犯減刑
條例第2 條第1 項第3 款、第7 條、第9 條，判決如主文。
本案經檢察官林俊峰到庭執行職務。
中    華    民    國    97    年    12    月    4     日
                  刑事第十六庭審判長法  官  李君豪
                                    法  官  何燕蓉
                                    法  官  錢衍蓁
以上正本證明與原本無異
如不服本判決，應於判決送達後10日內，向本院提出上訴狀。
                                    書記官  金和國
中    華    民    國    97    年    12    月    4     日
附錄本案論罪科刑法條全文
毒品危害防制條例第8 條
轉讓第一級毒品者，處1 年以上7 年以下有期徒刑，得併科新臺
幣100 萬元以下罰金。
轉讓第二級毒品者，處6 月以上5 年以下有期徒刑，得併科新臺
幣70萬元以下罰金。
轉讓第三級毒品者，處3 年以下有期徒刑，得併科新臺幣30萬元
以下罰金。
轉讓第四級毒品者，處1 年以下有期徒刑，得併科新臺幣10萬元
以下罰金。
前四項之未遂犯罰之。
轉讓毒品達一定數量者，加重其刑至二分之一，其標準由行政院
定之。


司法院資訊處製作；財團法人民間司法改革基金會備份。
